臺灣高等法院臺南分院刑事判決　　　　　　　　　　九十四年度上訴字第四號　Ａ
　　　上　訴　人　臺灣台南地方法院檢察署檢察官
　　　被　　　告　丙　○　○
　　　指定辯護人　本院公設辯護人　甲　○　○
右上訴人因被告傷害致死案件，不服臺灣臺南地方法院九十三年度訴字第五八五號中
華民國九十三年十一月十六日第一審判決（起訴案號：臺灣臺南地方法院檢察署九十
三年度偵字第九一八號），提起上訴，本院判決如左：
      主      文
上訴駁回。
      事      實
一、丙○○與黃榮祥係舊識，二人於民國（下同）九十二年九月五日下午十一時許，
    在臺南縣仁德鄉某釣蝦場相遇，乃相約至臺南縣仁德鄉○○○街八十八號五樓之
    四黃榮祥向友人戴永能借住處飲酒。二人在上址客廳內飲酒約至九十二年九月六
    日凌晨一時左右，因細故起口角，丙○○遂至上址廚房內，取出屋主戴永能所有
    水果刀，作勢欲刺黃榮祥，而黃榮祥酒酣耳熱之際，亦不甘示弱，遂拿起手邊紅
    色塑膠椅，向丙○○挑釁稱：「你要殺我，來啊，你要殺就給你殺」等語。詎於
    同日凌晨一時三十分許，丙○○在客觀上可預見腹部為人體要害，持刀械刺傷人
    體腹部稍有不慎可能導致傷者因大量出血而危及生命之嚴重結果，惟在爭執間，
    竟基於傷害之犯意，持手上水果刀朝黃榮祥右上腹部刺中一刀，造成黃榮祥右上
    腹部受有二點七公分乘一公分之穿刺傷，以及該傷口尾端受有一點二公分擦傷之
    傷害；丙○○於刺傷黃榮祥後，因見黃榮祥傷口有緩緩流血現象，乃數度向黃榮
    祥表示要送其就醫，惟皆為黃榮祥所拒絕。嗣於同日凌晨一時四十分許，不知上
    情而業已就寢之屋主戴永能因聽聞屋內爭吵聲音甚大，遂由臥房外出至客廳察看
    ，見黃榮祥腹部有一傷口緩緩出血，便表示要將黃榮祥送醫診治，然復為黃榮祥
    所拒絕，其後戴永能因見黃榮祥受傷處並非大量出血，乃囑咐丙○○若有必要，
    應將黃榮祥送醫治療，隨即返回臥房休息。延至同日凌晨二時許，丙○○見黃榮
    祥仍不肯就醫，情急下乃再次喚醒戴永能，要求協助將黃榮祥送醫事宜，惟戴永
    能僅表示請丙○○自行處理，即未再出房門予以理會；而黃榮祥於受傷後，繼續
    飲酒約數十分鐘後，約凌晨二點多時，即向丙○○表示疲睏，乃至上址另一臥房
    睡覺。丙○○則因主觀上未預見黃榮祥會發生死亡之結果，而未再堅持將黃榮祥
    送醫治療。嗣於九十二年九月六日上午九時許，丙○○酒醒後，至黃榮祥就寢之
    臥室察看，發現黃榮祥已無呼吸，丙○○乃立即向隔壁鄰居求助，囑託鄰人蔡怡
    君代為報警及呼叫救護車，丙○○則停留於案發現場，向據報前來尚不知何人犯
    案之台南縣警察局仁德分局歸南派出所警員蔡日永自首，惟黃榮祥因遭水果刀刺
    傷，已於醫護人員到達前之同日約上午三時至五時間（推斷死亡時間），即因大
    量出血導致低容積性休克死亡。
二、案經丙○○自首、被害人黃榮祥之胞兄乙○○告訴及臺灣臺南地方法院檢察署檢
    察官相驗後自動檢舉偵查起訴。
      理      由
一、訊據被告丙○○對於在前揭時、地因酒後與被害人黃榮祥發生口角，進而持前揭
    水果刀刺入被害人黃榮祥腹部，嗣被害人黃榮祥因大量出血導致低容積性休克死
    亡之事實，迭據其於警詢、偵查、原審及本院審理時坦承不諱（相字卷第七頁至
    第八頁反面、第五三頁至五五頁、原審卷第十八、三九頁、本院九十四年二月十
    七日審判筆錄第三頁），核與證人戴永能、呂陳阿戀於警詢及偵查中所供證（相
    字卷第十頁反面至十二頁、第五五頁正反面、六三頁反面至六四頁、七三至七四
    頁、八二頁反面至八四頁、偵字卷第十二頁）及告訴人乙○○所指訴被告刺死被
    害人之情節大致相符。而被害人黃榮祥確因腹部遭被告刺傷，造成腹腔大量出血
    死亡，經臺灣臺南地方法院檢察署檢察官督同檢驗員相驗屍體明確，製有相驗筆
    錄、相驗屍體證明書各一份在卷可資佐證。被害人黃榮祥之死因，經法務部法醫
    研究所法醫師解剖屍體鑑定認為：觀察傷害結果，死者右上腹於高九十六公分，
    右五公分，有一銳器穿刺傷二．七乘一公分，為十點鐘向四點鐘走向，尾端接有
    一．二公分長之擦傷。刀徑經過五公分厚度之腹壁進入腹腔，於大網膜上形成二
    乘一公分之割傷，並造成中小型動脈斷離和腹腔出血一○○○毫升以上。判定造
    成死者之死亡為腹部銳器傷造成大出血死亡，死亡方式是他殺。死者受傷之部位
    及形態並非引起立即性大出血死亡，而是慢慢流出，且死者之褲子有大片血漬，
    也印證他出血速度，其型態為坐姿或站姿所形成者，有該所九十二年十二月一日
    （九二）法醫所醫鑑字第一二七九七號鑑定書一份在卷足稽（相字卷第二二二頁
    ），是被害人確因遭被告丙○○刺傷後，先是慢慢流血，嗣因大出血導致低容積
    性休克死亡之事實，應可認定。
二、按刑法第二百七十七條第二項前段傷害致人於死之罪，係因犯罪致發生一定結果
    而加重其刑之加重結果犯，以行為人對於結果之發生「有預見之可能」為要件。
    而所謂能預見乃指客觀情形，即依一般人之知識經驗可得預見其發生死亡結果為
    已足，與主觀上有無預見之情形不同。即加重結果犯之成立，行為人對於結果之
    發生在客觀情形有預見之可能，即有適用。依一般人之知識經驗，人體腹部為身
    體之重要部位，其中血管密佈，且包覆肝、腎、脾、胰等維持人體生命正常機能
    之臟器，被告用以刺傷被害人之水果刀復為金屬製之銳利物品，以之刺入被害人
    腹部，無不造成他人傷害之結果；而刺入之部位、力度如稍有閃失偏差，即可能
    遂生前開重要器官損傷或大量失血之結果，縱身強體壯之人亦難免有受傷致死之
    可能，是本件被告對黃榮祥之死亡結果發生，當有預見之可能。是被告傷害行為
    ，顯與黃榮祥死亡結果間，有相當因果關係存在，而被告應就被害人死亡結果負
    其刑責。
三、此外，並有現場勘查採證報告書、現場照片、現場圖、臺南縣警察局歸仁分局仁
    德分駐所刑事案件呈報單、扣案水果刀、檢體送驗記錄表、內政部警政署刑事警
    察局鑑驗書、採證報告書、一一九受理報案紀錄等資料附卷可佐，事證明確，被
    告犯行，堪予認定，應予依法論科。
四、告訴人乙○○雖認被告刺傷被害人黃榮祥是屬於殺人犯行云云，惟查：
（一）被告與被害人乃十多年好友並無仇恨，該日二人相約至戴永能住處飲酒，此分
      別經被告於原審、被害人胞兄乙○○於警詢、偵查時陳明在卷（原審卷十九頁
      、相字卷第九頁反面、相字卷第二一四頁），難認被告有置被害人於死之動機
      。
（二）被害人僅受有一處刀傷，身體無其他拉扯傷痕等情，有前述法務部法醫研究所
      鑑定書及現場勘查採證報告書可稽。顯見被告於刺傷一刀後，並未繼續行兇，
      足證被告尚無斷絕被害人生命之意思。
（三）證人戴永能於警詢、偵查中證述：「我叫黃榮祥去就醫，然後我並叫丙○○帶
      黃榮祥去就醫，但是黃榮祥不肯，然後我便再入臥房睡覺。」（相字卷第十二
      頁）、「我那時看被害人的流血不是很嚴重，只是在傷口處有緩緩的流血，我
      就說要將被害人送醫，被害人堅持不肯，我就跟被告說如果有必要，要將被害
      人送醫。」（偵字卷第十二頁）、「那時還有聽到被告向死者說我們一起到醫
      院，死者都說我不爽去。」（相字卷第五五頁反面）；呂陳阿戀證稱：「：：
      ：戴永能要丙○○看情形如何，該帶去給人家看，就帶去給人家看，然後戴永
      能就又回房間了：：：」（相字卷第七三頁）、「我聽到戴永能說要帶被害人
      去就醫，也有聽到戴永能叫丙○○帶死者去就醫。」（偵字卷第十八頁）等語
      ，益證被告於刺傷被害人後，仍多次自行或要求戴永能將被害人送醫，果被告
      有殺害黃榮祥之意，亦無需要求被害人就醫之必要。
（四）從而，告訴人前揭所指，應無可取。
五、核被告丙○○所為，係犯刑法第二百七十七條第二項前段之傷害致死罪。又被告
    犯罪後未被有偵查權之公務員或機關發覺其為犯嫌前，留在犯罪現場向到場處理
    之警員表明係其所為，自承犯行，進而接受裁判，業經被告於偵查時供述明確（
    偵查卷第十九頁），且與證人即戴永能之鄰人蔡怡君之證詞（相字卷第六二頁）
    及臺南縣警察局歸仁分局歸南派出所員警蔡日永所撰之九十三年十月十六日報告
    書（原審卷第三十頁）所載情節互核相符，被告行為合乎自首之要件，應依刑法
    第六十二條前段減輕其刑。
六、原審以被告丙○○罪證明確，因予適用刑法第二百七十七條第二項前段，第六十
    二條前段之規定，並審酌被告無前科紀錄，有台灣高等法院被告全國前案紀錄表
    一份在卷可憑，素行尚稱良好，其於酒後因故與被害人發生爭吵，情緒一時失控
    致罹重典，且其與被害人平日乃好友關係，雖未能與被害人家屬達成和解，但已
    於審理過程深表悔意等一切情狀，量處有期徒刑四年，並敘明被告所使用之水果
    刀一把，因係被告友人戴永能所有，業據戴永能供明在卷（偵查卷第十九頁），
    並非被告所有，與沒收條件不符，爰不予宣告沒收。本院經核原判決認事用法俱
    無不合，量刑亦稱妥適，檢察官循告訴人之聲請提起上訴，指摘原判決不當，非
    有理由，應予駁回。
七、據上論斷，應依刑事訴訟法第三百六十八條，判決如主文。
本案經檢察官邱克斌到庭執行職務。
中    華    民    國      九十四      年      三     月       三        日
                                  臺灣高等法院臺南分院刑事第二庭
                                      審判長法官  葉    居    正
                                            法官  莊    俊    華
                                            法官  高    明    發
右正本證明與原本無異。
如不服本判決應於收受本判決後十日內向本院提出上訴書狀，其未敘述上訴理由者並
得於提起上訴後十日內向本院補提理由書狀（均須按他造、當事人之人數附繕本 )「
切勿逕送上級法院」。
                                      法院書記官  陳    淑    貞
中    華    民    國      九十四      年      三     月       四        日
附錄法條：
刑法第二百七十七條：
傷害人之身體或健康者，處三年以下有期徒刑，拘役或一千元以下罰金。
犯前項之罪，因而致人於死者，處無期徒或七年以上有期徒刑，致重傷者，處三年以
上、十年以下有期徒刑。
